臺灣高等法院高雄分院刑事判決　　　　 96年度上訴字第973號
上　訴　人　臺灣高雄地方法院檢察署檢察官
被　　　告　甲○○
上列上訴人因被告違反毒品危害防制條例案件，不服臺灣高雄地
方法院96年度訴字第472 號中華民國96年3 月28日第一審判決（
起訴案號：臺灣高雄地方法院檢察署96年度毒偵字第220 號），
提起上訴，本院判決如下：
     主  文
上訴駁回。
     理  由
一、本案經本院審理結果，認原審諭知公訴不受理，認事用法皆
    無不合，應予維持，並引用原審判決書記載之證據及理由（
    如附件）。
二、檢察官上訴意旨略以：所謂「集合犯」，原具有不斷反覆實
    施之特性，例如「經營」、「收集」、「常業」等犯行。然
    施用毒品犯行之構成要件，於立法者之立法描述中，實難認
    有反覆為同一行為之含意在內，其易於成癮之依賴行為，雖
    符合「習慣犯」之學理概念，但此概念究與集合犯之概念非
    屬一致，故不宜遽予採之。況刑法於95年7 月1 日修正公布
    施行前，即認每次施用毒品為係各別獨立犯行，始就相近之
    數施用毒品行為以連續犯論，茲修正後之刑法已廢止連續犯
    之規定，自應將多次施用毒品行為，評價為法律上之數行為
    ，本件起訴之被告施用第一級毒品犯行，難認與前案業已起
    訴繫屬於同法院之施用第一級毒品部分有集合犯之包括一罪
    關係，原判決採集合犯之概念諭知公訴不受理，尚有未洽云
    云。
三、按海洛因毒品具有高度之成癮性及濫用性，即一方面因「耐
    藥性」之影響，導致行為人必須逐漸增加施用劑量，方能達
    成主觀之相同效果；他方面則因「生理依賴性」及「心理依
    賴性」的影響，導致行為人對毒品產生強烈渴求，終至不能
    根絕。職此，立法實務固以戒斷行為人之毒癮為其首要，惟
    倘行為人曾經刑事處遇方式助其戒斷毒癮，猶再犯施用毒品
    ，足見原所據以實施之治療程序，顯不能收其實效，是乃明
    定應予追訴處罰。施用毒品之行為本身，顯具有反覆性及延
    續性之特徵。故倘行為人在密切接近一定時、地持續施用毒
    品，於刑法評價上即得以集合犯論以一罪。本件被告甲○○
    於95年8 月19日下午1 時35分回溯24小時內在不詳地點施用
    第一級毒品海洛因之行為，與其於同年月8 日上午8 時許，
    在高雄縣永安鄉○○路旁施用第一級毒品海洛因之行為，時
    間僅相距約10日，應符合集合犯一罪之概念，該後者之施用
    毒品行為，既已起訴繫屬於原審法院，檢察官就前者之施用
    毒品行為，再向原審法院重行起訴，原審因而諭知不受理之
    判決，並無不合。檢察官之上訴非有理由，應予駁回，並不
    經言詞辯論為之。
四、據上論斷，應依刑事訴訟法第368 條、第372 條、第373 條
    ，判決如主文。
本案經檢察官許月雲到庭執行職務。
中　　華　　民　　國　　96　　年　　5 　　月　　15　　日
                  刑事第四庭    審判長法  官  蕭權閔
                                      法  官  吳進寶
                                      法  官  陳吉雄
以上正本證明與原本無異。
如不服本判決應於收受本判決後10日內向本院提出上訴書狀，其
未敘述上訴理由者，並得於提起上訴後10日內向本院補提理由書
狀（均須按他造當事人之人數附繕本）「切勿逕送上級法院」。
中　　華　　民　　國　　96　　年　　5 　　月　　16　　日
　　　　　　　　　　　　　　　　　　　書記官  梁美姿
                                                     q
附件：
臺灣高雄地方法院刑事判決　　　　　　　 96年度訴字第472號
公　訴　人　臺灣高雄地方法院檢察署檢察官
被　　　告　甲○○
上列被告因違反毒品危害防制條例案件，經檢察官提起公訴（96
年度毒偵字第220 號），本院判決如下：
    主  文
本件公訴不受理。
    事  實
一、本件公訴意旨略以：被告甲○○前於民國91年間因施用第一
    、二級毒品案件，經本院以91年度毒聲字第5472號裁定令入
    戒治處所施以強制戒治，於92年9 月29日戒治期滿；並因前
    開案件，經本院判處應執行有期徒刑8 月確定，於93年8 月
    24日執行完畢。詎其於強制戒治執行完畢釋放後5 年內，復
    基於施用第一級毒品海洛因之犯意，於95年8 月19日下午1
    時35分回溯24小時內之某時，在不詳地點施用第一級毒品海
    洛因。嗣於同年8 月19日下午1 時20分，為警查獲並採集其
    尿液送驗呈嗎啡陽性反應，始悉上情。因認被告涉犯毒品危
    害防制條例第10條第1 項之罪嫌等語。
二、按已經提起公訴之案件，在同一法院重行起訴者，應諭知不
    受理之判決，並得不經言詞辯論為之，刑事訴訟法第303 條
    第2 款、第307 條分別定有明文。
三、查本件被告涉嫌於95年8 月8 日上午8 時許，在高雄縣永安
    鄉○○路旁施用第一級毒品海洛因，所涉毒品危害防制條例
    第10條第1 項之施用第一級毒品罪嫌，業經臺灣高雄地方法
    院檢察署檢察官以95年度毒偵字第6943號提起公訴，並於95
    年10月20日繫屬於本院，目前尚在審理中（本院95年度訴字
    第3614號），有上開起訴書、臺灣高等法院被告前案紀錄表
    各1 份附卷可稽。按刑事法若干犯罪行為態樣，本質上原具
    有反覆、延續實行之特徵，立法時既予特別歸類，定為犯罪
    構成要件之行為要素，則行為人基於概括之犯意，在密切接
    近之一定時、地持續實行之複次行為，倘依社會通念，於客
    觀上認為符合一個反覆、延續性之行為觀念者，於刑法評價
    上，即應僅成立一罪。學理上所稱「集合犯」之職業性、營
    業性或收集性等具有重複特質之犯罪均屬之，例如經營、從
    事業務、收集、販賣、製造、散布等行為概念者是（最高法
    院95年度台上字第1079號判決意旨參照），亦即立法者已將
    本質上具有反覆、延續實行之特徵予以特別歸類而定為犯罪
    構成要件之行為要素，且依社會通念於客觀上認為符合一個
    反覆、延續性之行為觀念者，即應僅成立集合犯之一罪。是
    毒品危害防制條例既依成癮性、濫用性及對社會危害性而將
    毒品分為四級，且僅規定處罰施用第一、二級毒品，足見毒
    品危害防制條例所處罰施用第一、二級毒品，其構成要件之
    行為要素係具有成癮、濫用之反覆、延續實行，且依社會通
    念於客觀上認為符合一個反覆、延續性之行為觀念，於刑法
    評價上，即應僅成立「集合犯」之一罪。準此，施用毒品既
    屬集合犯之習慣犯的性質，縱行為人有多次施用毒品行為，
    然亦僅論以一次構成要件之施用毒品行為。
四、綜上所述，被告本件被訴之施用第一級毒品犯行與前揭臺灣
    高雄地方法院檢察署檢察官95年度毒偵字第6943號起訴書所
    載之犯行，雖有多次施用毒品之行為，然僅成立「集合犯」
    之一罪，屬事實上一罪，公訴人就與前案犯罪事實為同一案
    件之本件犯罪事實，向本院重行起訴，並於96年1 月26日繫
    屬本院（此有蓋有本院收文章之臺灣高雄地方法院檢察署提
    起公訴函在卷可按），揆諸前揭說明，爰不經言詞辯論，逕
    為諭知不受理之判決。
據上論斷，應依刑事訴訟法第303 條第2 款、第307 條，判決如
主文。
中　　華　　民　　國　　96　　年　　3 　　月　　28　　日
                刑事第二庭    審判長法　官  邱永貴
                                    法　官  李昆南
                                    法  官  楊筑婷
以上正本證明與原本無異。
如不服本判決，應於收受送達後10日內向本院提出上訴書狀。
中　　華　　民　　國　　96　　年　　3 　　月　　28　　日
　　　　　　　　　　　　　　        書記官　林靜慧
